臺灣高雄地方法院民事判決
111年度雄簡字第1741號
原      告  趙世瑋  
被      告  謝以涵  


上列當事人間請求損害賠償事件，本院於民國111年11月23日言
詞辯論終結，判決如下：
    主      文
被告應給付原告新臺幣柒萬零柒佰元，及自民國一一一年八月三
十一日起至清償日止，按年息百分之五計算之利息。
原告其餘之訴駁回。
訴訟費用由被告負擔百分之二十七，餘由原告負擔。
本判決得假執行。被告如以新臺幣柒萬零柒佰元為原告預供擔保
，得免為假執行。
原告其餘假執行之聲請駁回。
    事實及理由
一、原告主張：被告於民國111年3月8日13時28分許，駕駛車號0
    000-00自小客車（下稱系爭車輛），行經屏東縣鹽埔鄉屏24
    線及錦隆路口時，撞擊在同車道上停等紅等之原告所駕駛車
    號000-0000號自小客車（下稱系爭車輛）後車身（下稱系爭
    事故），致系爭車輛受損，支出維修費新臺幣（下同）175,
    700元（工資：49,700元，材料：126,000元 ）。又系爭車
    輛為原告工作及日常生活所需，原告遂於111年3月25日以21
    萬元另購AJB-8815號自小客車代步，嗣系爭車輛修復後，再
    將AJB-8815號自小客車以14萬元售出，計損失7萬元，乃因
    系爭事故造成生活支出之增加。另系爭事故使原告受有精神
    上痛苦，請求10萬元精神慰輔金，為此爰依侵權行為及債權
    讓與之法律關係，提起本件訴訟等語。並聲明：被告應給付
    原告255,700元，及自支付命令送達翌日起至清償日止，按
    年息5%計算之利息。
二、被告則以：伊承認對於系爭事故之發生有過失，且對於原告
    提出修繕估價單所示修繕項目不為爭執，但系爭車輛在系爭
    事故發生前兩週已遭吊照處分，縱使未生系爭事故，原告亦
    不能使用系爭車輛作為營業工具，況且原告名下另外還有兩
    台貨車可以使用，不同意原告主張有7萬元生活支出增加支
    損失。又系爭事故發生後，原告下車毆打、侮辱、恐嚇伊，
    伊拿手機錄影時還被原告撥掉，侵害伊之人格權，造成伊精
    神上損害，主張精神慰撫金9萬元（下稱系爭債權），則以
    前開損害賠償債權與系爭債權互為抵銷，被告僅須就抵銷後
    之餘額負賠償責任等語置辯。並聲明：原告之訴駁回。
三、本院判斷：
  ㈠原告主張系爭事件係可歸責於被告未注意車前狀況，業據提
    出屏東縣政府警察局里港分局道路交通事故當事人登記聯單
    、道路交通事故初步分析研判表為證（本院卷第11-12頁）
    ，並有本院就系爭事故依職權調取屏東縣政府警察局里港分
    局函檢附道路交通事故初步分析研判表、道路交通事故現場
    圖、道路交通事故調查記錄表等件在卷可稽（本院卷第39-5
    1頁），且被告就原告主張之上開事實亦未爭執，是依上開
    調查證據之結果，堪信原告主張被告有未注意車前狀況，致
    擦撞原告系爭車輛，造成系爭車輛受有損害，應屬真實。
  ㈡再按不法毀損他人之物者，被害人得請求賠償其物因毀損所
    減少之價額，民法第196 條定有明文。並按物被毀損時，被
    害人依民法第196 條請求賠償物被毀損所減少之價額，得以
    修復費用為估定之標準，但以必要者為限，例如修理材料以
    新品換舊品，應予折舊（最高法院77年度第9 次民事庭會議
    決議參照）。原告主張系爭車輛之修復費用共計175,700元
    （工資：49,700元，材料：126,000元 ），已提出估價單在
    卷為證（本院卷第161-165頁），且為被告所不爭執（本院
    卷第114頁）。又其中零件部分之修復，既以新零件更換被
    損害之舊零件，揆諸前揭說明，應將零件折舊部分予以扣除
    ，始屬合理。依行政院所頒固定資產耐用年數表及固定資產
    折舊率表，【非運輸業用客車、貨車】之耐用年數為5年，
    依平均法計算其折舊結果（即以固定資產成本減除殘價後之
    餘額，按固定資產耐用年數表規定之耐用年數平均分攤，計
    算折舊額），每年折舊率為5 分之1 ，並參酌營利事業所得
    稅查核準則第95條第6 項規定「 固定資產提列折舊採用定
    率遞減法者，以1 年為計算單位，其使用期間未滿1 年者，
    按實際使用之月數相當於全年之比例計算之，不滿1月者，
    以1 月計」，上開【非運輸業用客車、貨車】自出廠日98年
    1月，迄本件車禍發生時即111年3月8日，已使用13年3月，
    則零件扣除折舊後之修復費用估定為21,000元【計算方式：
    1.殘價＝取得成本÷( 耐用年數＋1)即126,000÷(5+1)≒21,000
    （小數點以下四捨五入）；2.折舊額 ＝(取得成本－殘價)×1/
    （耐用年數）×（使用年數）即(126,000－21,000) ×1/5×（1
    3+3/12）≒105,000（小數點以下四捨五入）；3.扣除折舊後
    價值＝（新品取得成本－折舊額）即126,000－105,000＝21,000
    】，加計不予折舊之工資49,700元 ，合計70,700元（計算
    式：21,000＋49,700＝70,700）。是原告請求系爭車輛修繕費
    用於70,700元範圍內為有理由，逾此範圍則無理由。
　㈢原告主張，於系爭車輛修理期間，以21萬元另購車輛AJB-881
    5號自小客車以供營業使用，於系爭車輛修復完畢，以14萬
    元出售該車，因此受有生活支出增加之損失7萬元一節，固
    提出中古汽車介紹買賣合約書為證（本院卷第14-15頁），
    為被告否認上開支出與系爭事故有因果關係，並以前詞置辯
    。按損害賠償之債，以有損害之發生及有責任原因之事實，
    並二者之間，有相當因果關係為成立要件。故原告所主張損
    害賠償之債，如不合於此項成立要件者，即難謂有損害賠償
    請求權存在（最高法院48年台上字第481號裁判意旨參照）
    。查，原告到庭自陳：我另外有1台機車、1台貨車，貨車是
    要載師傅使用，裝設冷氣是需要3個人，貨車是載貨的，自
    小客車是我載工作的師傅等語（本院卷第82頁），經本院查
    詢原告名下之車輛，除系爭車輛外，尚有車號000-0000自用
    小貨車、MFG-7239普通重型機車，有屏東監理站函及附件在
    卷可參（本院卷第171-179頁），可見系爭車輛雖因毀損有
    維修之必要，而於維修期間，原告尚有1台貨車可供載運冷
    氣設備及工具，1部機車可供行駛之用，且證人林信霆到庭
    證稱：原告的工人很多，只有我沒有駕照等語（本院卷第11
    7頁），顯見原告之工人大多均有自行駕駛交通工具之能力
    ，原告之工人仍可自行以其他交通方式從事業務工作，並無
    必然需由原告載運前往工作地點之情形，況且原告於修繕期
    間，另購AJB-8815號自小客車之價額，及其後賣出二者間之
    差價，涉及原告買賣之議價能力，亦難認為係因系爭車輛損
    壞而增加支出之生活上需要費用，故原告請求被告賠償7萬
    元，不能准許。
　㈣按民法第18條規定：「人格權受侵害時，得請求法院除去其
    侵害；有受侵害之虞時，得請求防止之(第1項)。前項情形
    ，以法律有特別規定者為限，得請求損害賠償或慰撫金。」
    ，民法第195條第1項亦規定：「不法侵害他人之身體、健康
    、名譽、自由、信用、隱私、貞操，或不法侵害其他人格法
    益而情節重大者，被害人雖非財產上之損害，亦得請求賠償
    相當之金額。」，是依上開法條規定可知，惟有於人格權受
    侵害及法律有特別規定之情形，始得請求精神慰撫金，倘係
    財產權受侵害，則無請求精神慰撫金之餘地。本件原告雖主
    張其因本件交通事故之發生，致其受有精神損害，遂另請求
    被告賠償精神慰撫金10萬元云云，但本件原告因本件交通事
    故而受有損害者，僅限於財產上之損害，原告並未能證明其
    因此受傷，則原告請求被告賠償精神慰撫金10萬元，依法不
    合，又原告於審理中言詞撤回精神慰撫金之請求（本院卷第
    83頁），是此部分請求不應准許。
  ㈤被告以原告於系爭事故發生後，有毆打、辱罵、恐嚇等侵害
    被告人格權之情事，而主張精神損害賠償9萬元，並為抵銷
    抗辯等語，惟原告否認有毆打、辱罵、恐嚇被告之行為。按
    債務之抵銷，以雙方當事人互負債務為必須具備之要件，若
    一方並未對他方負有債務，則根本上即無抵銷之可言。最高
    法院著有18年上字第1709號判例要旨足參。經查，證人即員
    警洪祥恩到庭證稱：「我到場兩造有糾紛，原告當時講話比
    較衝動，原告不至於有恐嚇，但是辱罵原告是有，但是原告
    講什麼我不記得，當時有把兩造隔開，我去的時候沒有看到
    原告打被告。」等語（本院卷第115頁），而被告當庭表示
    ：「我主張原告打我就是這段用車門打我，後來原告就一直
    飆罵我三字經，我就打開手機錄影，後來我就下車以手機錄
    影，錄影內容就是我陳報給法院的光碟。」等語（本院卷第
    116頁），經本院當庭勘驗證人洪祥恩提出之監視器畫面，
    及被告提出手機拍攝畫面如下：
　⒈監視器畫面：（本院卷第115頁）
　   13：25：40被告車輛追撞停等紅燈之原告車輛。
     13：25：51原告自車中下車，找在其後方之被告，被告將
　　　　       駕駛座車門打開，但人並沒有下車。
     13：25：53原告將被告駕駛座車門推至關閉。
　⒉手機拍攝畫面：（本院卷第127-129頁）
　　 00：00：00～00：00：23
     畫面男子：阿你是在拍三小，我應該給你撞的嗎？
     男聲：你不要這樣，我會怕你，所以我才錄影的。
     畫面男子：你錄沒關係啦，我沒在怕。你不對在先，你
               這樣你不要開車害人啦！
     男聲：不對我就賠他嘛！
     畫面男子：你要怎麼賠阿！你要怎麼賠阿！林北開車開30
               幾年了，不曾被人家撞過，你娘機掰，林北這
               單如果沒中…。
　  由上開兩段錄影畫面，並未見原告有恐嚇被告、毆打被告或 以車門撞擊被告之行為，至於畫面中原告雖言詞激動，並有向被告稱「你娘機掰」一情，然綜觀當時兩造對話全文，原告係因系爭車輛遭被告撞擊而損壞，便質問被告要如何賠償，言語中夾帶一句「你娘機掰」，或可能使被告產生不愉快的感覺，但從上下文以觀，原告非必然有侵害名譽權之故意及行為。況且，社會上每個人性情、平日用語習慣、修辭素養不一，因此，描述事實或基於事實為評價意見之人，用語自有粗俗與高雅、直接與間接之分，不能以用語過於粗俗，而認其有侵害他人名譽之侵權行為。原告上揭言詞，雖較粗俗，但無證據顯示被告係針對原告人格之辱罵，有故意使原告在社會上之評價有所貶損，是被告主張原告侵害其人格權難認有據，從而被告對原告並無損害賠償債權可言，依前引規定及說明，被告自無從執此與原告之請求抵銷，被告所為抵銷抗辯殊非可採。
四、綜上所述，原告依侵權行為之法律關係，請求被告給付70,7
    00元，及自111年8月31日起（本院卷第25-5頁）至清償日止
    ，按年息5%計算之利息，為有理由，應予准許；至逾此範圍
    之請求，則屬無據，為無理由，應予駁回。
五、本件原告勝訴部分，係依民事訴訟法第427 條第1 項規定適
    用簡易程序所為被告敗訴之判決，爰依同法第389 條第1 項
    第3 款規定，應依職權宣告假執行，並依同法第436 條第2
    項準用第392 條第2 項，依職權為被告預供擔保，得免為假
    執行之宣告。原告敗訴部分，假執行無所附麗，併予駁回
六、訴訟費用負擔之依據：民事訴訟法第79條。
中　　華　　民　　國　　111 　年　　12　　月　　21　　日
                  高雄簡易庭  法    官　 鄧怡君　　　
以上正本係照原本作成。
如對本判決上訴，須於判決送達後20日內向本院提出上訴狀。如
委任律師提起上訴者，應一併繳納上訴審裁判費。　　　　　　
中　　華　　民　　國　　111 　年　　12　　月　　21　　日
                              書 記 官   吳語杰